臺灣高等法院花蓮分院刑事判決　　96年度重上更(三)字第33號
上訴人即被告　甲○○
　　　　　　　　　　　現於臺灣花蓮監獄
指定　辯護人　魏辰州律師
上列上訴人因違反毒品危害防制條例案件，不服臺灣花蓮地方法
院94年度訴字第240號中華民國94年10月25日第一審判決（起訴
案號：臺灣花蓮地方法院檢察署94年度偵字第2101號），提起上
訴，判決後經最高法院第3次發回更審，本院判決如下：
      主  文
原判決關於販賣第一級毒品及定執行刑部分均撤銷。
甲○○連續販賣第一級毒品，處有期徒刑玖年；扣案之行動電話
門號0000000000(不含晶片卡)沒收；未扣案之販賣第一級毒品所
得新臺幣玖仟伍佰元沒收之，如全部或一部不能沒收時，以其財
產抵償之。
    事  實
一甲○○明知海洛因係屬毒品危害防制條例規定之第一級毒品，
  竟基於販賣第一級毒品海洛因營利之概括犯意，以其所有之行
  動電話（門號為0000000000）作為聯絡毒品交易之工具，由欲
  購買海洛因之任振宇撥打上開行動電話與甲○○聯絡，或由甲
  ○○主動聯絡任振宇，雙方於電話中商議並談妥毒品之交易價
  格、數量及地點後，再由甲○○親自持往交易地點交付毒品之
  方式，於附表所示之時間、地點，連續販賣第一級毒品海洛因
  予任振宇6次（販賣之時間、地點、交易金額、次數與販賣所
  得，詳如附表所示）。嗣警方於民國（下同）94年3月10日上
  午8時10分，在甲○○位於花蓮市○○街33巷9號4樓之住處，
  持搜索票搜索而查獲上情；並扣得上開甲○○所有供販賣第一
  級毒品之聯絡工具行動電話。
二案經花蓮縣警察局花蓮分局報請臺灣花蓮地方法院檢察署檢察
  官偵查起訴。
    理  由
一證據能力部分：按被告以外之人於審判外之言詞或書面陳述，
  除法律有規定者外，不得做為證據，刑事訴訟法第159條第1項
  定有明文；此之立法意旨在於此等傳聞證據未經當事人之反對
  詰問予以核實，原則上應予排除。查證人任振宇於警詢中之陳
  述，係屬審判外之言詞陳述，又查無法律規定得例外作為證據
  或經擬制同意證據能力之情形（辯護人已於原審94年8月10日
  準備程序中爭執其證據能力，見原審卷第39 頁），故其於警
  詢中之陳述（警詢筆錄）應認無證據能力。
二訊之上訴人即被告（以下簡稱被告）甲○○坦承有交付第一級
  毒品海洛因予任振宇之事實，惟矢口否認有何販賣第一級毒品
  海洛因之犯行，辯稱：係與任振宇共同合資購買海洛因後，將
  毒品轉交，並非販賣毒品云云。惟查：
  (一)證人任振宇如何與被告以行動電話聯絡洽談購買海洛因，並
    由被告親自攜海洛因交付而完成交易等情，已據證人任振宇
    於原審審理中具結證稱：曾多次向被告購買海洛因，最後一
    次是94年1月底，每次購買金額最少新台幣（下同）1,000
    元，最多2,000元，均為1小包；交易地點大部分在伊位於花
    蓮市○○街35之2號工廠；伊在電話中跟被告講「練」或「
    練一練」，是伊要求被告幫伊將海洛因摻入香菸中方便施用
    ，而講「一張半」，就是指購買1,500元毒品之意；伊與被
    告在電話中聯絡好交易數量、金額及時間、地點後，最快半
    小時即可拿到海洛因；伊與被告並無談過合資購買海洛因之
　　事，被告亦無免費幫伊調貨（指海洛因）等語明確（見原審
  　卷第126至130頁）。
　(二)又經臺灣花蓮地方法院檢察署檢察官核發通訊監察書，監聽
  　被告使用之行動電話與證人任振宇（下簡稱任）之行動電話
    結果，有下列之通話內容：
     1、94年1月8日下午3時6分27秒：「任：有嗎？被告：有啊
        ，可是他說你拿1張而已要多好。任：那要2張嗎？被告
        ：我不知道。任：意思是 2張東西比較好。被告：最好
        是1次拿4/1，不然你這樣散拿的。任：他要賺就對了。
        被告：不然不要跟他拿，還是要找別人。任：別人我不
        認識，你也知道的。被告：那我不知道你了。任：要拿
        這麼多哦，2張也不行嗎？被告：2張應該可以。任：我
        身上剩 1張而已，他又不能欠，你身上有嗎？被告：我
        身上剩2百元。任：先拿2張，等一下我跟我太太拿錢，
        要拿好的呢。被告：等一下再說」。同日下午 6時19分
        3秒：「被告：1分鐘到。任：有人哦，我在對面。被告
        ：我拿去對面哦。任：不要。被告：那要拿去哪裡？任
        ：你放在我的抽屜。被告：哦，放在你的抽屜。任：小
        的抽屜，用支票蓋起來。被告：好」。
     2、94年1月10日下午1時35分12秒：「被告：喂，哦，我小
        傑，要處理嗎？任：要現金哦。被告：我現在在阿祥這
        裡。任：要現金哦。被告：我哪知道。任： 1千元好不
        好。被告：我叫他弄好一點。任：多久回我電話。被告
        ：我在他家樓上等一下，我練好過去。任：要用好一點
        哦」。
     3、94年1月15日下午3時29分：「任：喂，你在睡哦。被告
        ：嘿，怎樣？任：要處理啊。被告：好。任：我五點半
        一定要走。被告：現在幾點？任：三點半。被告：可以
        。任：1 張還是2張？被告：2張。任：有，用好一點的
        。被告：好。任：我怕你不接電話，我五點半一定準時
        要走。被告：好」。
     4、94年1月21日上午9時42分17秒：「被告：你昨天有打電
        話給我哦？任：有啊。被告：我睡著了。（當中閒聊省
        略）。任：你這次的東西不錯，今天一樣 1張，好了打
        給我。被告：好」。
     5、94年 1月22日晚間11時17分28秒：「被告：喂，你現在
        要處理哦。任：嘿。被告：好啊。任：來我家。被告：
        我騎去你家哦，我們 1人騎一半。任：哪裡？被告：去
        你店裡好嗎？任：多久？被告：我馬上去馬上回來。任
        ：確定哦。被告：確定，我順便幫你練練呢。任：一張
        半嗎？被告：嘿。任：你等一下出來哦」。
     6、94年1月27日中午12時2分17秒：「任：現在東西到底O
        不OK啦？被告：OK啦，我等一下去叫他用好一點的，好
        不好。任：幾張？被告：我不知道你。任：拿2張好啦
        ，你上次跟我講的。被告：可是我覺得不錯啊。任：我
        真的沒有騙你，我也不會講，昨天我不相信拿你的那個
        ，就有了，多和少而已，沒有很大的空間。被告：你說
        什麼多和少？任：昨天那個啊。被告：好啦，我過去再
        跟你講。任：你多久會到？被告：10分鐘」。
　(三)而上開對話之通話者及通話內容，已據被告自承確係其與任
  　振宇之對談內容無誤，且依證人任振宇上開證詞，其與被告
    電話聯絡後，被告大部分均在短短半小時內即交付毒品，足
    見被告對於所交付之毒品應能自由掌控，始能及時交貨。況
    證人任振宇在本院結證稱：伊是透過被告向別人購買毒品，
    但從未與被告去向上手拿毒品，不認識被告之上手是何人，
    被告也不讓伊知道；被告幫伊買毒品是否有代價伊不知道，
    伊不知道被告拿給伊之毒品有無摻入其他東西；沒有看到或
    聽到被告向別人購買毒品，被告打電話或者接電話時都會刻
    意避開伊；除了打電話外，被告有時候也會找伊，問伊要不
    要買毒品等語（本院上訴卷第67至70頁）。因之並無從證明
    被告確係代其向他人購買毒品或合資購買毒品，且毫無獲利
    之事實，反益徵被告主觀上確係基於營利之意圖販賣海洛因
    予證人任振宇。是證人任振宇前開證述，堪予採信。
　(四)再依證人任振宇於原審證述一張係1,000元，被告與其交易
  　之金額共計九張半，故本院認定彼等交易總金額為9,50 0元
    ，為被告販賣第一級毒品所得。
　(五)再查海洛因與安非他命均係價格昂貴之違禁物，且經政府懸
  　令嚴加查緝、取締，不論是販賣或運輸、轉讓等刑責均甚重
    ，購買不易，苟非有利可圖，衡情被告當無甘冒被取締將面
    臨遭處極刑或重典之危險，屢次平白無端且均免費幫忙非親
    非故之他人調貨之可能。又販賣毒品之人，除最上源之毒品
    製造者外，均需向其他毒品供應者販入毒品，始得販賣，故
    倘行為人基於販賣營利之意圖，向他人批購毒品後，再藉由
    分裝、增減分量、甚而摻入他物等方式，賺取量差、價差及
    純度不同之差價，均無礙其販賣毒品犯行之成立。從而，被
    告辯稱：伊純係幫忙調貨或合資購買毒品，並無從中獲得利
    益，並非販賣毒品云云，顯違常情，係屬事後避就卸責之詞
    ，要難採信，其具有販賣毒品以營利之意圖，殆無疑義。
　(六)綜上所述，被告連續販賣第一級毒品海洛因之犯行，事證甚
  　為明確，堪予認定，自應依法論科。
三核被告甲○○所為，係犯毒品危害防制條例第4條第1項之販賣
  第一級毒品罪。被告多次持有海洛因後進而販賣，持有之低度
  行為為其後販賣之高度行為所吸收，不另論罪。又其先後多次
  販賣海洛因之行為，時間緊接，手法相同，觸犯構成要件相同
  之罪名，顯係基於概括之犯意反覆為之，為連續犯，應依刑法
  第56條之規定，論以一連續販賣第一級毒品罪，但因本罪法定
  本刑為死刑、無期徒刑故不得加重其刑。另被告行為後，刑法
  第56條連續犯之規定，雖於94年1月7日修正公布刪除，並於95
  年7月1日施行，然此刪除雖非犯罪構成要件之變更，但顯已影
  響行為人刑罰之法律效果，自屬法律有變更，依修正後刑法第
  2條第1項規定，仍應適用較有利於被告之行為時法律即舊法論
  以連續犯（最高法院95年第8次刑事庭會議決議參照），附此
  敘明。原審就被告上開犯行，予以論罪科刑，固非無見。惟販
  賣第一級毒品者，其供犯罪所用之物，均沒收之，為毒品危害
  防制條例第19條第1項所明定，上開規定，係刑法第38條第1項
  第2款、第3項但書所指之特別規定，採義務沒收主義，自應優
  先適用，而無適用刑法第38條第1項第2款之餘地（最高法院90
  年度台上字第637 號、91年度台上字第615號判決參照）。乃
  原判決就被告甲○○所有供販賣第一級毒品之聯絡工具行動電
  話0000000000，未適用上開法條，而引用刑法第38條第1項第2
  款宣告沒收，自有適用法則不當之違誤。且另扣0000000000及
  0000000000號行動電話並無證據顯示與本件販賣第一級毒品有
  關，原審予以宣告沒收，亦有未洽。另原審就被告販賣第一級
  毒品予任振宇之次數、金額，認定有誤，亦有未當。被告上訴
  否認犯罪，雖無理由，惟原判決此部分既有可議，仍應由本院
  連同定執行刑部分撤銷改判。本院審酌雖被告連續販賣毒品海
  洛因予他人施用，惟念其販賣毒品之期間非長、數量非鉅，及
  其素行尚佳，有臺灣高等法院被告前案紀錄表及臺灣花蓮地方
  法院檢察署刑案資料查註紀錄表各1份附卷可稽，而販賣第一
  級毒品法定本刑為死刑或無期徒刑，被告販賣第一級毒品全部
  所得為9,500元，如量處法定低度之刑不符社會遍認知之公平
  正義與國民對法律之感情而有刑法第59條犯罪情狀顯可憫恕之
  情形 (參照最高法院96台上字第2513號判決意旨)，因依上開
  法條規定減輕其刑後量處有期徒刑9年。又刑法第65條第2項規
  定，無期徒刑減輕者，由修正前之7年以上有期徒刑提高為現
  行法之20年以下15年以上，比較新舊法之結果，應以修正前被
  告行為時之法律為有利於被告，應適用該有利於被告之法律。
  另查扣案之行動電話0000000000號1支 (不含SIM卡)係被告所
  有供本件犯罪所用之財物，業據被告供承在卷，應依毒品危害
  防制條例第19條第1項之規定宣告沒收。又被告販賣第一級毒
  品所得9,500元，雖未據扣案，仍應依毒品危害防制條例第19
  條第1項之規定宣告沒收，如全部或一部不能沒收時，以其財
  產抵償之。
四不另為無罪判決諭知部分
  (一)公訴意旨另以：被告自93年10月間起，至94年1月7日止多次
    販賣第一級毒品海洛因予任振宇，此部分亦涉有毒品危害防
    制條例第4條第1項之販賣第一級毒品罪云云。
  (二)按犯罪事實應依證據認定之，無證據不得推定犯罪事實，又
    不能證明被告犯罪者，應諭知無罪之判決，刑事訴訟法第15
    4條第2項、第301條第1項分別定有明文。公訴人認被告此部
    分成立販賣第一級毒品罪，無非以證人任振宇之證述為其論
    據。經查，證人任振雖於原審證稱：自93年10月間起，即向
    被告購買海洛因，總共買了約20次，總金額大約34,000元等
    語（原審卷第126至130頁）。惟與前述監聽通話紀錄不符，
    且查無其他證據證明，證人任振宇除前述監聽通話紀錄所示
    之次數外，確另有向被告購買海洛因之證據。此外，本院復
    查無其他積極證據證明被告確有公訴人所指之此部分犯行，
    本應諭知無罪之判決，惟因與前述論罪部分檢察官係以連續
    犯裁判上一罪之關係起訴，爰不另為無罪判決之諭知。
據上論斷，應依刑事訴訟法第369條第1項前段、第364條、第299
條第1項前段，毒品危害防制條例第4條第1項、第19條第1項，刑
法第2條第1項前段、第11條、第59條第1項，修正前刑法第56條
、第65條第2項，判決如主文。
本案經檢察官乙○○到庭執行職務。
中　　華　　民　　國　　96　　年　　6 　　月　　21　　日
                        審判長法  官  謝志揚
                              法  官  湯文章
                              法  官  蔣有木
以上正本證明與原本無異。
如不服本判決，應於判決送達後10日內向本院提出上訴狀。其未
敘述理由者，並應於提出上訴狀後10日內向本院補提理由狀 (須
附繕本)。
                              書記官  劉夢蕾
中　　華　　民　　國　　95　　年　　6　　 月　　21　　日
附表：
┌──┬───┬─────┬─────┬──────┬─────┐
│編號│販賣對│ 時  間   │ 地  點   │ 交易金額、 │販賣所得  │
│    │象    │（民國）  │          │ 次數（新台 │（新台幣）│
│    │      │          │          │ 幣）       │（以最有利│
│    │      │          │          │            │於被告之最│
│    │      │          │          │            │低額計算）│
├──┼───┼─────┼─────┼──────┼─────┤
│1   │任振宇│94年1月8日│任振宇位於│每次1,000-  │9,500元   │
│    │      │起至94年 1│花蓮市進豐│2,000元，共 │          │
│    │      │月27日止  │街35之2號 │6次         │          │
│    │      │          │工廠、被告│            │          │
│    │      │          │海濱街33巷│            │          │
│    │      │          │9號4樓住處│            │          │
│    │      │          │樓下      │            │          │
└──┴───┴─────┴─────┴──────┴─────┘
附錄本判決論罪科刑之法律條文：
毒品危害防制條例第4條第1項、第2項：
製造、運輸、販賣第一級毒品者，處死刑或無期徒刑，處無期徒
刑者，得併科新臺幣1,000萬元以下罰金。
製造、運輸、販賣第二級毒品者，處無期徒刑或7年以上有期徒
刑，得併科新臺幣700萬元以下罰金。
